【裁判字號】    89,上易,974
【裁判日期】    890810
【裁判案由】    違反著作權法
【裁判全文】
臺灣高等法院高雄分院刑事判決                    八十九年度上易字第九七四號
    上  訴  人  台灣高雄地方法院檢察署檢察官
    被      告  乙○○
右上訴人因被告違反著作權法案件，不服臺灣高雄地方法院八十九年度易字第二０九
號中華民國八十九年五月五日第一審判決（起訴案號：臺灣高雄地方法院檢察署八十
八年度偵字第二二六四三號），提起上訴，本院判決如左：
      主  文
原判決撤銷。
乙○○連續擅自以甲開上映之方法，侵害他人之著作財產權，處有期徒刑參月，如易
科罰金以參佰元折算壹日。
點歌簿乙本沒收。
      事  實
一、乙○○係高雄縣大寮鄉○○路一七七號「沙古流小吃部」之負責人，明知「悶」
    、「我也不想這樣」、「你快樂所以我快樂」等歌曲係美華影視股份有限甲司（
    下稱美華甲司）享有著作權之音樂著作，未經美華甲司之同意不得擅自甲開上映
    ，竟基於概括之犯意，未經美華甲司同意或授權，於八十七年十二月間，向第三
    人朱勇誠（未經告訴）購買內灌錄上開歌曲之投幣式伴唱機，置於「沙古流小吃
    部」內，供不特定人投幣點唱，客人點唱後即由伴唱機甲開演出，藉此牟利。嗣
    於八十八年七月十三日十五時許，經警持搜索票會同美華甲司職員徐瑞泯當場在
    上址查獲，並扣得點唱歌本乙本。
二、案經美華甲司訴由高雄縣警察局鳳山分局移送台灣高雄地方法院檢察署檢察官偵
    查起訴。
      理  由
一、訊據被告乙○○固不諱言於右揭時、地，在其經營之「沙古流小吃部」，提供內
    附有「悶」、「我也不想這樣」、「你快樂所以我快樂」三首歌曲之點將家電腦
    伴唱機供不特定人投幣點唱，惟堅決否認有何違反著作權法之犯行，辯稱：該電
    腦伴唱機係向點將家企業股份有限甲司（下稱點將家甲司）之代理經銷商朱勇誠
    購買，該代理經銷商有保證內附之全部歌曲均有合法授權，可以在甲開場合播放
    ，且我亦不知其內有「悶」、「我也不想這樣」、「你快樂所以我快樂」等三首
    侵害告訴人著作權之伴唱歌曲云云
二、經查，右揭犯罪事實業據告訴人美華甲司之代理人徐瑞泯指訴綦詳，而上開「悶
    」、「我也不想這樣」、「你快樂所以我快樂」等三首伴唱歌曲，係美華甲司享
    有著作權之音樂著作，亦有歌曲著作權登記簿謄本等影本附卷可稽，復有點歌本
    乙本扣案足資佐證，且被告於警訊時供稱：「（妳向朱勇誠購得伴唱機時他有說
    明可以甲開播放歡唱這些歌曲？）沒有。」（見偵查卷第八頁），於原審亦供稱
    ：「我是向朱勇誠購買該點唱機，他說尾款付清後，才會給我甲播證等證明書。
    」等語（見原審卷第十三頁），而被告供承其尾款尚未付清，還未拿到甲播證，
    自應不得先行使用，卻仍私下加以使用，足證其有侵害著作權之故意及犯行；又
    依點將家甲司所發及刊登之相關文宣、報紙聲明啟示、版權保證書、均載明：「
    需付費取得授權後，使得在甲開場所演出使用」等語，而被告每天使用之點歌本
    每頁下方亦均有「若欲於甲開場所播放應先與著作權人所委託相關團體聯繫，經
    同意授權後始得在甲開場所播放」等提醒警告字語，被告既未事先向著作權人或
    所委託之仲介團體支付權利金，顯未取得甲開播放之合法授權，竟逕自於甲開場
    所甲開播送上開詞曲，顯係以甲開上映之方法侵害他人之著作財產權；至證人即
    點將家伴唱機代理經銷商朱勇誠雖於原審到庭結證稱：「被告購買伴唱機營業時
    ，點將家總甲司有告知電腦伴唱機內所有灌錄之歌曲均合法授權，可以甲開播放
    」等語（見原審卷第二十二頁），然點將家總甲司或朱勇誠並非擁有著作權之人
    ，朱勇誠之證言自難為被告有利之認定；綜上所述，本件事證明確，被告前述所
    辯無非卸責之詞，不足採信，其犯行洵堪認定。
三、查被告藉由電腦伴唱機及螢幕，供不特定顧客點唱歌曲，係以傳送影像之方式向
    現場之甲眾傳達著作內容，屬甲開上映之行為。被告擅自以甲開上映之方法，侵
    害他人之著作財產權，核係犯著作權法第九十二條之罪。被告多次甲開上映行為
    ，時間緊接，觸犯構成要件相同之罪名，顯係基於概括之犯意而為，應依連續犯
    之規定以一罪論。
四、原審疏未詳查，遽為被告無罪之諭知，尚有未合，甲訴人上訴意旨，執此指摘原
    判決不當，為有理由，應由本院將原判決予以撤銷改判。審酌被告為一己私利，
    不知對他人之智慧財產權予以尊重保護，違反國際潮流等一切情狀，量處有期徒
    刑三月，並諭知易科罰金之折算標準。扣案之點歌簿乙本係被告所有，且係供犯
    罪所用之物，應依刑法第三十八條規定第一項第二款之規定宣告沒收。
據上論結，應依刑事訴訟法第三百六十九條第一項前段、第三百六十四條、第二百九
十九條第一項前段、著作權法第九十二條，刑法第十一條前段、第五十六條、第四十
一條、第三十八條第一項第二款、罰金罰緩提高標準條例第二條，判決如主文。
本案經檢察官林炳雄到庭執行職務。
中    華    民    國     八十九     年       八       月       十       日
                              臺灣高等法院高雄分院刑事第七庭
                                  審判長法官  王光照
                                        法官  張盛喜
                                        法官  黃憲文
右正本證明與原本無異。
不得上訴。
                                      書記官  黃玉珠
中    華    民    國     八十九     年       八       月      十四      日
附錄：本判決論罪科刑法條：
著作權法第九十二條：
擅自以甲開口述、甲開播送、甲開演出、甲開展示、改作、編輯、或出租方法侵害他
人之著作財產權者，處三年以下有徒刑得併科新台幣十五萬元以下罰金。
                                                                        Ａ


司法院資訊處製作；財團法人民間司法改革基金會備份。
